臺灣高等法院刑事裁定
110年度聲字第3715號
聲  請  人  臺灣高等檢察署檢察官
受處分人    吳宗航


上列聲請人因受處分人違反槍砲彈藥刀械管制條例等案件，聲請
免予執行強制工作（110年度執聲字第1637號），本院裁定如下
：
    主  文
吳宗航因違反組織犯罪防制條例所受之強制工作處分，免予執行
。
    理  由
一、聲請意旨略以：受處分人吳宗航前因違反槍砲彈藥刀械管制
    條例等案件，經臺灣基隆地方法院以102年度訴字第490號判
    處應執行有期徒刑5年6月，並於刑之執行完畢或赦免後，令
    入勞動場所強制工作3年，經最高法院於民國105年3月17日
    以105年度台上字第662號判決上訴駁回而確定。嗣入監服刑
    後，於108年11月19日經假釋付保護管束，保護管束期間至1
    10年9月6日止，因假釋付保護管束期間期滿，視為徒刑已執
    行完畢。茲因受處分人於假釋付保護管束期間內，未發現有
    再犯事實，且亦無未依規定報到而遭告誡之紀錄，有臺灣基
    隆地方檢察署觀護輔導紀錄等資料附卷可考。爰依刑事訴訟
    法第481條第1項之規定，聲請裁定免除強制工作之執行等語
    。
二、按刑法第2條第1項關於新舊法比較適用之規定，係指被告行
    為後法律有變更，法院為裁判時，始有其適用，判決確定後
    ，即發生確定力及執行力，法院及當事人同受其拘束。因此
    ，法院為判決後，縱法律有變更，檢察官於指揮執行時，除
    法律另有規定，如刑法第2條第3項、刑法施行法第6條之1等
    情形，應從其規定者外，仍應按原確定判決主文所記載之意
    旨及判決所適用之法律執行，並不生所謂新舊法比較適用，
    或是否依新法規定執行問題（最高法院96年度台抗字第291
    號裁定意旨參照）。次按刑法第2條第3項規定：「處罰或保
    安處分之裁判確定後，未執行或執行未完畢，而法律有變更
    ，不處罰其行為或不施以保安處分者，免其刑或保安處分之
    執行」，係以法律有變更，且不處罰其行為或不施以保安處
    分者，始得免其刑或保安處分之執行。組織犯罪防制條例第
    3條之規定，雖於106年4月19日修正公布、同年月21日起生
    效施行，惟僅係將原採刑後強制工作，修正為刑前強制工作
    ，另有關執行強制工作已達相當期間後可否免其處分繼續執
    行、延長、免除其刑之全部或一部執行等事項，因刑法第90
    條第2項但書、第3項及第98條第2項、第3項已有明文，爰於
    組織犯罪防制條例第3條第4項增訂準用上開刑法規定，以臻
    明確，並配合同條第3項修正為刑前強制工作，爰刪除原第4
    項、第5項之規定而已，無論依修正前、後規定，發起、主
    持、操縱或指揮犯罪組織者，仍屬犯罪行為，亦均應併諭知
    強制工作之保安處分，即無刑法第2條第3項所規定之情形，
    本件自應依原確定判決主文所記載之意旨及判決所適用之法
    律執行，合先敘明。又於刑之執行完畢或赦免後，檢察官認
    為無執行強制工作之必要者，依上揭說明，自應依據該保安
    處分確定判決所適用之法律即106年4月19日修正公布前之組
    織犯罪防制條例第3條第4項規定，由檢察官檢具事證聲請法
    院免其執行，合先敘明。
三、本院查：受處分人因違反槍砲彈藥刀械管制條例等案件，經
    臺灣基隆地方法院以102年度訴字第490號判決判處罪刑及定
    應執行刑為有期徒刑5年6月，並於刑之執行完畢或赦免後，
    令入勞動場所強制工作3年，受處分人不服提起上訴，經本
    院以103年度上訴字第292號上訴駁回，再經最高法院於以10
    5年度台上字第662號駁回上訴確定。受處分人於105年6月16
    日入監執行，嗣於108年11月19日假釋出監，假釋中付保護
    管束，保護管束期間至110年9月6日止，其假釋付保護管束
    期滿未經撤銷等情，有前開判決、臺灣花蓮地方檢察署105
    年執助辛字第217號、第217號之1執行指揮書、臺灣基隆地
    方檢察署109年執更護助字第1號執行保護管束指揮書及本院
    被告前案紀錄表附卷可稽。又受處分人於假釋付保護管束期
    間，未再犯罪，報到正常，亦無未依規定報到而遭告誡之紀
    錄，保護管束情況良好等情，復有臺灣基隆地方檢察署觀護
    輔導紀要、受處分人聲請狀及所附受保護管束人手冊、工作
    照片等資料附卷可參。衡以強制工作之保安處分，目的在訓
    練受刑人謀生技能，養成勞動習慣，使其具有就業能力，培
    養國民責任觀念，避免其再犯，以達成刑法特別預防之功能
    ，而受處分人自假釋後，即固定向觀護人報到，並與配偶共
    同經營小吃店等正常工作，且未再犯罪，堪認其有心改過，
    已養成勞動習慣及就業能力，可期達成預防犯罪之目的。從
    而，本院前開確定判決諭知受處分人應於刑之執行完畢或赦
    免後令入勞動場所強制工作3年之保安處分，已無執行必要
    。茲檢察官向本案犯罪事實最後裁判之本院聲請免除繼續執
    行強制工作，認其聲請為正當，應予准許。又原確定判決係
    依106年4月19日修正公布前之組織犯罪防制條例第3條第3項
    前段規定宣告強制工作，而非依刑法第90條規定為前開強制
    工作之諭知，檢察官聲請書援引刑事訴訟法第481條第1項規
    定，尚有未合，附此指明。
據上論斷，應依刑事訴訟法第220條，106年4月19日修正公布前
組織犯罪防制條例第3條第4項，裁定如主文。
中　　華　　民　　國　　110 　年　　9 　　月　　27　　日
                  刑事第十四庭  審判長法　官  黃斯偉
                                      法　官  郭豫珍
                                      法　官  黎惠萍
以上正本證明與原本無異。
如不服本裁定，應於收受送達後五日內向本院提出抗告狀。
                                      書記官  楊筑鈞
中　　華　　民　　國　　110 　年　　9 　　月　　27　　日